【裁判字號】    99,聲判,7
【裁判日期】    991130
【裁判案由】    聲請交付審判
【裁判全文】
臺灣花蓮地方法院刑事裁定               99年度聲判字第7號
聲  請  人  黃玉花
代  理  人  李文平律師
            張照堂律師
被      告  陳耀忠
            林美蓮
共      同
選任辯護人  曾泰源律師
上列聲請人因被告等業務過失傷害案件，不服臺灣高等法院花蓮
分院檢察署檢察長於民國99年7月7日，以99年度上聲議字第 140
號駁回再議之處分（原不起訴處分案號：臺灣花蓮地方法院檢察
署98年度偵續字第79號），聲請交付審判，本院裁定如下：
    主  文
聲請駁回。
    理  由
一、按告訴人不服上級法院檢察署檢察長或檢察總長認再議為無
    理由而駁回之處分者，得於接受處分書後10日內委任律師提
    出理由狀，向該管第一審法院聲請交付審判；法院認為交付
    審判之聲請不合法或無理由者，應駁回之，刑事訴訟法第25
    8條之1第1項、第258條之3第2項前段分別定有明文。
二、聲請人即告訴人黃玉花以被告陳耀忠、林美蓮涉犯業務過失
    傷害罪嫌，經提出告訴後，經臺灣花蓮地方法院檢察署檢察
    官於民國98年9月30日，以98年度偵字第3779 號為不起訴處
    分後，聲請人不服，聲請再議。經臺灣高等法院花蓮分院檢
    察署檢察長於98年11月4日，以98年度上聲議字第263號命令
    發回續行偵查，經臺灣花蓮地方法院檢察署檢察官於99年 5
    月31日以98年度偵續字第79號為不起訴處分，聲請人不服，
    聲請再議，經臺灣高等法院花蓮分院檢察署檢察長以再議為
    無理由，而於99年7月7日，以99年度上聲議字第140 號處分
    書駁回再議，聲請人於99年7月8日，收受駁回處分書，於99
    年7月16日，委任律師具狀向本院聲請交付審判，並未逾 10
    日之不變期間，合先敘明。
三、本件聲請人聲請交付審判意旨略以：被告陳耀忠為外燴業者
    ，被告林美蓮為被告陳耀忠僱用之臨時工，被告林美蓮於98
    年5月28 日受僱於被告陳耀忠至花蓮縣瑞穗鄉奇美村奇美文
    化廣場辦理婚宴。被告林美蓮負責端送菜餚，於同日13時許
    ，竟疏未注意，於上菜時將其所端之熱湯不慎潑濺傷及參加
    婚宴之聲請人左眼，致聲請人受有左眼玻璃體出血之傷害，
    因認被告2人涉有刑法第284條第2 項業務過失傷害罪嫌。而
    被告林美蓮於偵查中已自白送菜時確有撞擊告訴人左眼，是
    縱使告訴人所指訴係遭熱湯濺到或係遭盤子撞擊，均應無礙
    告訴人左眼確實因此受傷。況依宏明診所及行政院國軍退除
    役官兵輔導委員會臺北榮民總醫院回覆檢察官之資料，亦可
    證明告訴人確係左眼遭被告林美蓮所端之盤子撞擊始受傷，
    聲請人於警詢時會稱係遭熱湯濺燙，係因突遭撞擊致無法即
    刻睜眼判斷係遭何道菜撞擊，且此實與被告林美蓮是否有過
    失無關，原處分拘泥告訴人指訴被告林美蓮所上的菜色，實
    屬捨本逐末。被告林美蓮既從事為客人端菜服務，本即應注
    意預留上菜位置，負有善良管理人之注意義務，並作好安全
    措施避免客人遭熱湯熱菜沾滴衣物或燙傷，原處分竟認告訴
    人應注意背後之事，不應突然站起，令人殊難想像。原處分
    認被告林美蓮毫無過失，亦與顯完全背離事實。再者，被告
    陳耀忠為本案餐飲提供之負責人，被告林美蓮則受僱於被告
    陳耀忠，是以被告陳耀忠即應對所僱之勞工施以必要之安全
    衛生教育訓練，本案被告陳耀忠臨時僱用被告林美蓮從事熱
    菜上菜服務，更應加以注意，本案既傷及顧客，其有業務上
    過失，洵無疑義，原處分僅以被告陳耀忠當時未在現場復非
    行為人為由，認無須負責，有違法律規定，並違反一般論理
    法則及經驗法則等語。
四、按新修正刑事訴訟法第258條之1規定告訴人得向法院聲請交
    付審判，係新增對於「檢察官不起訴或緩起訴裁量權」制衡
    之一種外部監督機制，就檢察官所為不起訴或緩起訴之處分
    是否正確加以審查，以防止檢察機關濫權。依此立法精神，
    同法第258條之3第3項規定法院審查聲請交付審判案件時「
    得為必要之調查」，其調查證據之範圍，自應以偵查中曾顯
    現之證據為限。而同法第260 條對於不起訴處分已確定或緩
    起訴處分期滿未經撤銷者不得再行起訴之規定，其立法理由
    說明該條所謂不起訴處分已確定者，包括「聲請法院交付審
    判復經駁回者」之情形在內，是前述「得為必要之調查」，
    其調查證據範圍，更應以偵查中曾顯現之證據為限，不得就
    告訴人新提出之證據再為調查，亦不得蒐集偵查卷以外之證
    據。否則，不僅將與刑事訴訟法第260 條之再行起訴規定混
    淆不清，亦將使法院兼任檢察官而有回復「糾問制度」之虞
    。且法院裁定交付審判，即如同檢察官提起公訴，使案件進
    入審判程序，是法院裁定交付審判之前提，必須偵查卷內所
    存證據已符合刑事訴訟法第251條第1項規定「足認被告有犯
    罪嫌疑」，檢察官應提起公訴之情形，亦即該案件已經跨越
    起訴門檻，始得認聲請為有理由，否則法院即應依同法第25
    8條之3第2項前段規定，以聲請無理由裁定駁回。
五、本院查：(一)本件被告林美蓮並不否認於98年5月28 日，端菜
    撞及聲請人左眼，然聲請人於同年6月5日始至宏明眼科就診
    ，診斷結果為左眼視網膜靜脈阻塞、左眼視網膜出血、左眼
    玻璃體混濁；嗣於同年6月22 日至行政院國軍退除役官兵輔
    導委員會臺北榮民總醫院就診，經診斷為左眼玻璃體出血，
    原因為左眼視網膜分支靜脈塞所引起等情，有宏明眼科診所
    診斷證明書、行政院國軍退除役官兵輔導委員會臺北榮民總
    醫院診斷證明書、該院98年12月3 日北總眼字第0980025546
    號函分別在卷可稽；另聲請人於98年6月5日就診時，左眼有
    玻璃體出血，但無明顯外傷，無從判斷是否為外傷引起，而
    聲請人過往病史，左眼即曾因視網膜靜脈阻塞出血治療過，
    若係熱湯濺燙，醫學上造成出血機率極低等情，亦有宏明眼
    科診所中文病歷在卷可稽，對照上開二醫院診斷的結果相符
    ，足見，聲請人確係因左眼視網膜靜脈阻塞造成左眼玻璃體
    出血無訛。而聲請人已有視網膜靜脈阻塞出血病史，則聲請
    人前開左眼傷害，是否確係因被告林美蓮所端盤子撞及所致
    ，實非無疑。(二)聲請人於警詢中陳稱於當日參加喜宴時，遭
    被告林美蓮端熱湯濺燙致左眼受傷；惟於偵查中則又稱係遭
    盤子碰到眼珠，沒有被熱湯濺到，忘記當時被告林美蓮上哪
    1 道菜等語，就其左眼如何受傷前後已有不一。(三)再者，聲
    請人亦自承當時係因其欲起身上廁所時，恰遭被告林美蓮所
    端之盤子撞及，則被告林美蓮在菜上桌時，顯難預見聲請人
    會突有起身之舉，難認有何能注意而未注意而有過失之情事
    ，至被告林美蓮僱主陳耀忠並不在現場，亦為聲請人陳明在
    卷。是以，綜上證據觀之，聲請人在本案發生前，已有左眼
    視網膜靜脈阻塞出血病史，本案發生後初次就醫時不僅距案
    發時將近一週餘，又無明顯外傷，而經診斷後之左眼視網膜
    靜脈阻塞造成左眼玻璃體出血，亦經醫師診斷係由熱湯濺燙
    所致之機率極低，則本罪疑唯輕之法則，難認有積極證據證
    明聲請人所受傷害係被告林美蓮所致及被告陳耀忠同有過失
    。
六、綜上所述，檢察官原處分意旨，綜合前開各情，詳予敘明得
    心證之理由，並無違經驗法則及論理法則，臺灣高等法院花
    蓮分院檢察署處分書亦認原檢察官所調查之事證明確，經本
    院核閱卷內證據資料，於法尚無違誤。聲請意旨仍執陳詞，
    指摘原處分不當，認被告2 人應負業務過失傷害罪責，非有
    理由，應予駁回。
七、依刑事訴訟法第258條之3第2項前段，裁定如主文。
中    華    民    國    99    年    11    月    30    日
                  刑事第一庭  審判長  法  官  陳世博
                                      法  官  劉柏駿
                                      法  官  林恒祺
上列正本證明與原本無異。
本件不得抗告。
中    華    民    國    99    年    11    月    30    日
                                      書記官

司法院資訊處製作；財團法人民間司法改革基金會備份。
